臺灣臺北地方法院民事判決　九十年度訴字第五三四六號
　　原　　　告　　戊○○
　　複　代理人　　甲○○
　　法定代理人　　李峰遙
　　訴訟代理人　　己○○
　　　　　　　　　丙○○
　　　　　　　　　乙○○
　　被　　　告　　丁○○
右當事人間請求損害賠償事件，本院判決如左：
    主    文
被告應連帶給付原告新台幣壹拾萬壹仟玖佰伍拾貳元，及自民國九十年十一月七日
起至清償日止，按年息百分之五計算之利息。
原告其餘之訴駁回。
訴訟費用由被告連帶負擔百分之十三，餘由原告負擔。
    事  實  及  理  由
一原告起訴主張：
  (一)被告丁○○為被告台灣新光保全股份有限公司（下稱新光保全公司）之受僱人，
    於民國八十九年三月二十日下午二十二時三十分許，駕駛車號ＤＯ－六三四二號
    自小客車在台北市○○○道四十號前違規迴車，撞及騎乘車號ＡＬＷ—四四五號
    重型機車沿同路南往北方向行進之原告，致原告受有右膝深部撕裂傷、內踝骨、
    右膝蓋骨關節面骨、軟骨挫傷等傷害，原告所有之機車亦因之毀損。
  (二)被告丁○○於執行職務中之不當駕駛行為導致原告受傷，被告新光保全公司為丁
    ○○之僱用人，原告自得依據民法第一百八十四條第一項前段及第二項、第一百
    八十八條第一項前段、第一百九十三條、第一百九十五條、第一百九十六條等規
    定，訴請被告連帶賠償，茲分列原告請求賠償之項目如下：
    1.醫療費：
      原告因本件車禍，先後至台北市立陽明醫院、私立高雄醫學大學附設中和紀念
      醫院、國軍高雄總醫院民診處就醫，分別支出醫療費用新台幣（下同）五千七
      百八十六元、四千五百二十元、三百二十元，合計共支出醫藥費用一萬零六百
      二十六元。
    2.機車修理費及鏡片費等：
      原告所有之機車因系爭車禍毀損，支出修理費用一萬三千七百九十元；又原告
      所戴眼鏡因車禍跌落破碎，為換裝鏡片支出二千六百元；原告另因傷添購膝關
      節調整束帶，支出五百元。
    3.慰撫金：
      自系爭車禍發生迄今已二年，被告未曾前來致慰探問，殊值譴責。事故發生時
      原告仍就讀於私立中國文化大學市政學系，於同年十月接獲常備兵徵集令，因
      原告右膝挫傷一直未癒，併膝關節活動受限，不宜激烈運動，乃申請役男體位
      複查，請求重新判定，雖未能因而免除服役義務，然判定結果病況仍為右膝彎
      曲僅能達一百四十度，較常人困難甚多。原告雖於九十年四月間入伍服役，然
      因無法做出小跑步、大步快跑、蹲跪攀爬等運動，且膝彎曲時酸痛異常，跪撐
      亦甚感疼痛，只得將身體重力移置左腳，走動痛苦難忍，非但無法因應軍旅生
      活需求，甚且將類如殘障缺損之人終此往後人生，可謂人生至痛。原告無端遭
      逢此禍，身心均受重大傷害，爰請求慰撫金一百萬元。
  (三)聲明為：被告應連帶給付原告一百零二萬七千五百一十六元，及自起訴狀繕本送
    達翌日起至清償日止，按年息百分之五計算之利息。
四被告則抗辯：
  (一)被告新光保全公司聘僱丁○○為保全員，業依保全業法第十條規定檢附名冊送請
    主管機關審查合格，且於伊執行勤務前均施以勤前教育，已善盡僱用人應有之注
    意義務，無須對原告負賠償之責。
  (二)原告之傷勢未如其所言嚴重，其請求之慰撫金過高。
  (三)原告超速行駛，對車禍之發生亦有過失。
  (四)對原告請求賠償之醫藥費、購置鏡片、膝關節調整束帶費用均無意見，但機車之
    修復費用零件部分應計算折舊。
  (五)聲明為：
    1.原告之訴駁回。
    2.被告新光保全公司並陳明如受不利判決，願供擔保請准宣告免為假執行。
五原告主張被告丁○○因執行職務在前開時、地，駕駛車號ＤＯ－六三四二號自小客
  車撞及騎乘車號ＡＬＷ—四四五號重型機車之原告，致原告受有右膝深部撕裂傷、
  內踝骨、右膝蓋骨關節面骨、軟骨挫傷等傷害，原告所有之機車亦因之毀損等事實
  ，為兩造所同認，並有道路交通事故調查報告表、交通事故談話紀錄表、道路交通
  事故補充資料表、交通事故分析研判表、台北市立陽明醫院及高雄醫學大學附設中
  和紀念醫院出具之診斷證明書等件附卷可憑，均堪信為真正。
六按汽車於劃有分向限制線之路段，不得迴車；行車速度，依標誌之規定，無標誌者
  ，在市區道路，時速不得超過四十公里，在郊外道路，時速不得超過六十公里，道
  路交通安全規則第一百零六條第二款、第九十三條第一項第一款分別定有明文。系
  爭車禍發生路段劃有行車分向限制線，有照片四幀可稽，該路段之行車速限為四十
  公里，亦有道路交通事故調查報告表可按，被告丁○○於系爭肇事路段駕車，本即
  應注意前引道路交通安全規則規定，而依案發當時之天候、路面狀況、號誌等，並
  無不能注意之情事，詎伊竟疏未注意而在該禁止迴車路段迴車，並因而撞及原告所
  騎乘超速行駛之機車致生本件事故，兩造就本件事故之發生均有過失，甚為明確。
  原告雖稱肇事路段之速限為六十公里，其於肇事之際車速約四十至五十公里，並未
  超速云云，惟其就該路段速限之陳述，與前開道路交通事故調查報告表之記載不符
  ，未能遽信，從而其主張並未超速行駛等語，尚無可採。
七次按，因故意或過失，不法侵害他人權利者，負損害賠償責任；受僱人因執行職務
  ，不法侵害他人之權利者，由僱用人與行為人連帶負損害賠償責任，民法第一百八
  十四條第一項前段、第一百八十八條第一項規定甚明。被告丁○○因過失肇致系爭
  車禍發生，伊之過失行為與原告因車禍而受傷間有相當因果關係，被告丁○○自應
  對原告所受損害負賠償之責。被告新光保全公司為丁○○之僱用人，亦應與丁○○
  因執行職務時之過失駕駛行為所致原告之損害，負連帶賠償責任。被告新光保全公
  司雖辯稱伊已盡僱主選任、監督受僱人之注意義務，依民法第一百八十八條第一項
  但書規定不負賠償責任云云，惟查：
  (一)保全業法第十條、第十六條固分別規定：「保全業應置保全人員，執行保全業務
    ，並於僱用前檢附名冊，送請當地主管機關審查合格後僱用之：：：」，「有左
    列情事之一者，主管機關得處新台幣三萬元以上三十萬元以下罰鍰，並限期改善
    ：：：：三　違反第十條規定，對僱用之保全人員不送審查、經審查不合格而仍
    僱　　用或未送查核者，經限期改善，而逾期不改善或再次違反者，主管機關得
    處停止營業一個月以上一年以下；其情節重大者，撤銷其許可」，經查該等規定
    僅係主管機關對於保全業者之行政管制措施，縱認被告新光保全公司在僱用丁○
    ○為保全員時，業依前開規定檢附名冊供主管機關審查合格，亦難謂伊於選任、
    監督受僱人時已盡相當注意，而得解免賠償之責（最高法院十八年上字第二○四
    一號判例意旨參照）。
  (二)被告新光保全公司另稱伊於丁○○執行勤務前均施以勤前教育，由主管分配勤務
    ，並提醒保全人員應遵守交通規則、注意行車安全云云，惟未見舉證以實其說，
    亦難遽認伊於監督丁○○執行職務時，已盡相當注意，尚難執此免除賠償責任。
八再按，不法侵害他人之身體或健康者，對於被害人因此增加生活上之需要時，應負
  損害賠償責任；不法侵害他人之身體、健康者，被害人雖非財產上之損害，亦得請
  求賠償相當之金額；不法毀損他人之物者，應向被害人賠償其物因毀損所減少之價
  額，民法第一百九十三條第一項、修正前同法第一百九十五條第一項、第一百九十
  六條亦設有規定。被告應連帶對原告負賠償之責已如前述，以下茲就原告得請求賠
  償之金額逐項審核：
  (一)醫療費用：
    原告因本件車禍，支出醫療費用計一萬零六百二十六元，有各該醫療費用收據足
    憑。經核該等醫療費用均屬必要，被告復對原告請求之金額不爭執，該等費用自
    得請求被告連帶賠償
  (二)鏡片費用及膝關節調整束帶費用：
    原告所有之眼鏡鏡片因車禍而落地破碎，更換鏡片支出二千六百元；又原告因傷
    添購膝關節調整束帶，支出五百元，各有統一發票及收據可參。經核該等費用支
    出與系爭車禍有因果關係，被告復對原告請求之金額不爭執，應由被告連帶賠償
    。
  (三)機車修復費用：
    1.原告主張其所有之機車因系爭事故受損，支出修理費用一萬三千七百九十元，
      並提出收據三紙及統一發票一紙為證。惟按依民法第一百九十六條請求賠償物
      被毀損所減少之價額，得以修復費用為估定之標準，但以必要者為限（例如：
      修理材料以新品換舊品，應予折舊），最高法院七十七年度第九次民事庭會議
      決議(一)可資參照。原告提出之收據、統一發票，並未將零件所需費用與工資分
      列，無從計算折舊，但原告表示願以全部修復費用充當更換零件之數額，俾便
      計算折舊後可請求之賠償金額（見本院九十一年一月十五日言詞辯論筆錄），
      核無不當，爰從其意以一萬三千七百九十元計算零件部分之折舊。
    2.查原告所有之機車係於八十三年七月出廠，有行車執照附卷可憑，依行政院所
      頒固定資產耐用年數及固定資產折舊率之規定，機車之耐用年數為三年，依定
      率遞減法每年折舊千分之五百三十六，本件自該車出廠日至發生車禍日，參酌
      「營利事業所得稅結算查核準則」第九十五條第六項「固定資產提列折舊採用
      定率遞減法者，以一年為計算單位，其使用期間未滿一年者，按實際使用之月
      數相當於全年之比例計算之，不滿一月者，以一月計」之規定，共有五年九個
      月，計算得知該車之折舊額為一萬三千六百一十三元（詳如後附計算式），扣
      除折舊後，原告得請求被告賠償之費用為一百七十七元，逾此數額之請求，即
      為無理由，不應准許。
  (四)慰撫金：
    1.查原告因系爭車禍受有右膝深部撕裂傷、內踝骨、右膝蓋骨關節面骨、軟骨挫
      傷等傷害，於車禍發生後至台北市立陽明醫院接受縫合手術並住院觀察，至同
      年四月五日傷口癒合出院，有該院九十一年二月四日北市陽醫歷字第○九一六
      ○○六七六○○號函在卷可按。其出院後仍持續就醫、復健，至八十九年十月
      間經醫師診斷其傷勢為右膝陳舊性裂傷、右膝挫傷併關節活動受限，宜繼續復
      健治療並不宜激烈運動，亦有高雄醫學大學附設中和紀念醫院出具之診斷證明
      足憑。原告另因服役體位判定之故於八十九年十一月廿四日進行體位複檢，判
      定結果為「右膝挫傷，Ｘ光正常，右膝彎曲至一四○度至九十年二月三日」，
      復有九十年二月十三日高市府兵二字第五二三八號役男複檢處理判定體位結果
      通知書足資參照。
    2.另就原告所受傷勢之嚴重程度、可否治癒等問題，經兩造同意送請國立台灣大
      學醫學院附設醫院（下稱台大醫院）鑑定，該院以九十一年四月八日（九十一
      ）校附醫秘字第九一○○○○五二九六號函覆：「：：：鑑定結果如下：目前
      鄭先生（即原告）右膝關節活動度與肌力正常，但右膝傷口癒合處之疤痕與皮
      下組織有部分粘連，故右膝彎曲超過一百一十度時，可能會造成膝關節內  骨
      軟骨摩擦與疼痛。目前鄭先生之右膝問題對其日常行走坐臥、運動機能等應無
      影響，但若做出膝彎曲超過一百一十度的動作（例如蹲下），則可能會引起疼
      痛。此傷勢應可治癒，建議病人再接受三到六個月的復健治療，以改善傷口粘
      連現象，必要時再以手術方式處理」等語，足證原告之傷勢經過二年之治療，
      已有長足進步，對其日常行動無大影響，且該傷勢應可完全治癒。原告雖稱台
      大醫院所做之鑑定嚴謹程度不足，聲請由三軍總醫院再行鑑定，惟台大醫院為
      國內首屈一指之醫療院所，其專業程度不容置疑；況本院函請台大醫院為鑑定
      時，並檢附原告自系爭車禍受傷後所有就診病歷併請台大醫院審酌，且原告本
      人亦親至台大醫院掛號門診接受鑑定，原告空言指稱鑑定過程不夠嚴謹，難徵
      公信云云，誠乏依據，本院認尚無另行選任鑑定單位重為鑑定之必要，併予敘
      明。
    3.原告因系爭車禍受傷，經長期復健、治療，迄未完全痊癒，業如前述，其受有
      肉體、精神上之痛苦，自不待言。爰審酌原告所受傷勢之嚴重程度、被告丁○
      ○目前無業、經濟狀況不佳致事發迄今未為賠償、被告新光保全公司資本額為
      四十五億元等一切情狀，認原告請求賠償精神慰撫金，以二十五萬元為相當，
      於此金額範圍內，被告應連帶負賠償之責。
九綜上所述，原告基於侵權行為法律關係，得請求被告連帶賠償金額計為二十六萬三
  千九百零三元（10626＋2600＋500＋177＋250000＝263903）。 惟按損害之發生或
  擴大被害人與有過失者，法院得減輕賠償金額（民法第二百一十七條第一項）。查
  原告於系爭車禍發生時超速騎乘機車，對其所受損害之發生與有過失，爰審酌本件
  損害發生原因，減輕被告賠償金額百分之五十，即被告應連帶賠償原告十三萬一千
  九百五十二元（263903×0.5＝131951.5， 元以下四捨五入）。準此，原告請求被
  告連帶給付其十三萬一千九百五十二元，及自起訴狀繕本送達翌日即九十年十一月
  七日起至清償日止，按年息百分之五計算之法定遲延利息，為有理由，應予准許；
  逾此數額所為之請求，為無理由，應予駁回。
十本件原告並未陳明願供擔保請准宣告假執行，被告新光保全公司陳明願供擔保請准
  宣告免為假執行，容有誤會，併此說明。
據上論結，原告之訴為一部有理由，一部無理由，依民事訴訟法第七十九條但書、第
八十五條第二項，判決如主文。
中　　　華　　　民　　　國　　九十一　　年　　　六　　　月　　 十八　　 日
                                            民事第二庭法      官　陳婷玉
右為正本係照原本作成
如對本判決上訴，須於判決送達後廿日內向本院提出上訴狀
中　　　華　　　民　　　國　　九十一　　年　　　六　　　月　　 十八　　 日
　　　　　　　　　　　　　　　　　　　　　　　　　　　法院書記官　王  儀
原告所有機車折舊計算式：（元以下均四捨五入）
 第一年折舊數額    13790×0.536＝7391.44
 第二年折舊數額   （00000－0000）×0.536＝3429.864
 第三年折舊數額   （00000－0000－0000）×0.536＝1591.384
 第四年折舊數額   （00000－0000－0000－0000）×0.536＝738.608
 第五年折舊數額   （00000－0000－0000－0000－739）×0.536＝342.504
 逾第五年折舊數額 （00000－0000－0000－0000－739－343）×0.536×9/12＝
                   118.992
 折舊總額          7391＋3430＋1591＋739＋343＋119＝13613
 得請求之數額      00000－00000＝177
